【裁判字號】    97,易,861
【裁判日期】    971020
【裁判案由】    恐嚇取財等
【裁判全文】
臺灣高雄地方法院刑事判決               97年度易字第861號
公  訴  人  臺灣高雄地方法院檢察署檢察官
被      告  乙○○
上列被告因恐嚇取財等案件，經檢察官提起公訴（97年度偵字第
10408 號），本院判決如下：
    主  文
乙○○以加害名譽之事，恐嚇他人致生危害於安全，處有期徒刑
肆月，如易科罰金，以新臺幣壹仟元折算壹日。
其餘被訴妨害秘密罪部分，無罪。
    犯  罪  事  實
一、乙○○與代號甲○○○○○○○○ （真實姓名、年籍詳卷，下稱甲女
    ）於民國96年11月至97年2 月中旬間為男女朋友關係，交往
    期間二人平日生活花費部分由乙○○支付，嗣於97年2 月中
    旬，乙○○與甲女因故分手，乙○○心有未甘，為取回二人
    交往期間其為甲女所支出之生活費用，恃其與甲女交往期間
    拍攝有甲女之裸照，竟基於恐嚇甲女之犯意，於同年2 月15
    日17時27分起，以手機發送內容為「要好你不要，中鋼與內
    埔鄰居們會在幾年內都知道你為人與照與手術」之簡訊，恐
    嚇要將甲女裸照散佈至其父親、鄰居及工作場所，接續於同
    年2 月16日21時41分10秒，在中山大學美麗之島網站上張貼
    文章「…我將一輩子讓妳翻不了身。不惜花錢要堵妳一輩子
    。最好自我了斷去死死或滾回屏東養老去。」，以電子郵件
    方式寄至甲女該網站之信箱，於同年2 月16日8 時35分起，
    接續以手機發送內容為「…2000第4 台加1000訂金手機單機
    價7000，非贈送限期歸還，否則將告5 年刑期之罪名…」、
    同日9 時1 分發送甲女裸露胸部之照片（訊息內容為「…小
    姐的假滴杯呈現」）、同日10時2 分「…還有修機車1500
    ，總計4500家（應係「加」之誤）手機，不拿來法院見」、
    同日11時25分「…加貓沙900 共5400與手機快還…」、同日
    14時「…那就快還錢還手機…」、同日23時42分「局號…還
    有11到今年2 月總計含吃住與電話打給你全32412 元…乖乖
    匯入，否則後果自負」、17日2 時22分「…今早沒匯在妳身
    花的3 萬多，鹽水袋胸疤（指甲女裸照）…會見你鄰居家人
    與工人，不敢說我下星期幫你傳播…」、17日20時43分「不
    還啊，看來我應該讓你留前科…與讓你小港工作丟人…」等
    簡訊予甲女之方式，恐嚇甲女須支付第四台費用及返還交往
    期間被告支出費用等款項，金額為新臺幣（下同）5,400 元
    至32,412元不等，否則將散佈甲女裸照至其鄰居及工作場所
    ，使甲女心生畏怖，致生危害於名譽之安全。嗣經甲女於97
    年2 月20日報警處理。
二、案經甲女訴由高雄縣政府警察局仁武分局報告臺灣高雄地方
    法院檢察署檢察官偵查起訴。
    理  由
壹、有罪部分：
一、證據能力之說明：按刑事訴訟法為保障被告之反對詰問權，
    排除具有虛偽危險性之傳聞證據，以求實體真實之發見，於
    該法第159 條第1 項明定被告以外之人於審判外之言詞或書
    面陳述，除法律有規定者外，不得作為證據。而刑事訴訟法
    第159 條之1 至第159 條之4 有傳聞法則之例外規定，且被
    告以外之人於審判外之陳述，雖不符前4 條之規定，而經當
    事人於審判程序同意作為證據，法院審酌該言詞陳述或書面
    陳述作成時之情況，認為適當者，亦得為證據；當事人、代
    理人或辯護人於法院調查證據時，知有第159 條第1 項不得
    為證據之情形，而未於言詞辯論終結前聲明異議者，視為有
    前項之同意，刑事訴訟法第159 條之5 定有明文。查本件證
    人即被害人甲女於警詢及偵查中之證述，均屬於審判外之陳
    述，為傳聞證據，然被告乙○○於本院審理時未表示意見，
    顯不予爭執，且迄至言詞辯論終結前亦未曾聲明異議，本院
    審酌上開證據資料製作時之情況，尚無違法不當及證明力明
    顯過低之瑕疵，亦認為以之作為證據應屬適當，且指訴內容
    係針對被告是否有恐嚇犯行之事實，為證明本案犯罪事實所
    必要，故揆諸上開規定，爰依刑事訴訟法第159 條之5 規定
    ，認上揭證據資料均例外認有證據能力，合先敘明。
二、訊據被告乙○○對於上開犯罪事實，於本院審理時坦承不諱
    ，且被告有於上開事實欄所載時間接續傳送手機簡訊、電子
    郵件與被害人甲女等情，業經證人即被害人甲女於本院審理
    中證述明確，並有手機簡訊內容翻拍照片（警卷第13至18頁
    、偵卷第12至23頁）、BBS 網站電子郵件網頁資料1 紙（偵
    卷第24頁）、甲女裸照1 張（偵卷第29頁證物袋）在卷可稽
    ，被告確有於上開時間發送卷附照片內容之手機簡訊及電子
    郵件，而該等簡訊及電子郵件中之文字內容，依一般人觀之
    ，已均足以使接收之人內心產生畏懼，故認為客觀上已足令
    人心生畏懼而致生危害於安全甚明，是被告傳送前述簡訊、
    裸照、電子郵件給甲女，係出於恐嚇之犯意，足以認定。被
    告於本院審理時之自白，應與犯罪事實相符，而堪以採信，
    從而，本件事證明確，被告恐嚇犯行，堪以認定。
三、按刑法第305 條之恐嚇危害安全罪，所稱以加害生命、身體
    、自由、名譽、財產之事，恐嚇他人者，係指以使人生畏怖
    心為目的，而通知將加惡害之旨於被害人而言。最高法院52
    年台上字第751 號判例意旨參照。
四、被告乙○○前開行為，係以公布甲女裸照加害其名譽之事，
    通知甲女，使其心生畏懼。是核被告乙○○所為，係犯刑法
    第305 條之以加害他人名譽之事恐嚇他人致生危害於安全罪
    。公訴人認被告意圖為自己不法之所有，以加害他人名譽之
    事，恐嚇甲女須給付5,400 元至32,412元給被告，係犯刑法
    第346 條第1 項之恐嚇取財罪嫌，惟據證人甲女於本院審理
    中證稱：伊與被告交往期間，二人間之花費誰想出就出，伊
    不記得誰付錢的比例較多等語（本院卷(二)第24頁）；而被告
    於本院審理中亦供稱：被害人曾答應還5,400 元，其中包括
    第四台費用、修車費、貓砂費，均係甲女向其借錢的，至於
    32,412元，是依其記帳之帳本估計二人交往期間之花費等語
    （本院卷(二)第38頁）；並有被告庭呈甲女97年2 月16日傳送
    之手機簡訊翻拍照片在卷可參（本院卷(一)第17、18頁），亦
    與證人甲女提出之手機簡訊翻拍照片相同（偵卷第13頁(3)）
    ；復參被告發送之簡訊內容，被告均有記載應返還之款項及
    明細為何，足徵被告主觀上係認甲女有支付5,400 元之義務
    ，且被告依其所有帳本計算出其與甲女交往期間共為甲女支
    出32,412元（包含上開5,400 元），因而主觀上認此款項應
    屬甲女須償還之債務，故向甲女催討，其次，依被告請求甲
    女返還之金額，其計算單位精細至幾元，而非概括稱約幾萬
    、幾千元，是被告稱所請求之32,412元乃依帳本計算得出，
    為有所本，應堪採信。是以被告主觀上認甲女有給付之義務
    ，自無不法所有之意圖，縱有恐嚇之行為，應不構成恐嚇取
    財罪。公訴人所引起訴法條尚有違誤，惟因基本事實同一，
    本院自得變更起訴法條。又被告於97年2 月15日至97 年2月
    20日傳送手機簡訊及97年2 月16日21時41分10秒傳送電子郵
    件給甲女之行為，目的均在恐嚇甲女，要求甲女返還金錢，
    且均係於密切接近之時間實施，侵害同一被害人之相同法益
    ，各行為之獨立性極為薄弱，依一般社會健全觀念，在時間
    差距上，難以強行分開，在刑法評價上，以視為數個舉動之
    接續施行，合為一行為予以評價，較為合理，則分別屬接續
    犯，而為實質一罪。公訴人雖未就被告將在中山大學美麗之
    島網站上張貼之恐嚇文章內容，以電子郵件傳送予甲女之恐
    嚇行為提起公訴，為此部分與起訴部分有實質上一罪關係已
    如前述，本院自得併與審理。爰審酌被告為一成年男子，思
    想已臻成熟，且對於感情之事已有經驗，與被害人曾為男女
    朋友，僅因不甘分手，即利用交往期間所拍攝之不雅照片，
    對被害人施以恫嚇，使被害人名譽受損、身心俱疲，所為實
    不足取，惟念其犯後坦承犯行，對被害人心生歉意，尚知悔
    改，因被害人無意願，致未能達成和解等一切情狀，量處如
    主文所示之刑，並諭知易科罰金之折算標準。
貳、無罪部分：
一、公訴意旨略以：被告乙○○與甲女於96年11月至97年2 月中
    旬交往期間，在甲女住處、汽車旅館等處，趁與甲女發生性
    行為過程中甲女不及防備之情形下，未得甲女同意，突然拿
    起預藏之相機接續拍攝甲女之裸照近100 張，因認被告涉犯
    刑法第315 條之1 第2 款之妨害秘密罪嫌。
二、按犯罪事實應依證據認定之，無證據不得認定其犯罪事實，
    又不能證明被告犯罪者，應諭知無罪之判決，刑事訴訟法第
    154 條第2 項、第301 條第1 項定有明文。又認定犯罪事實
    所憑之證據，雖不以直接證據為限，間接證據亦包括在內，
    然而無論直接或間接證據，其為訴訟上之證明，須於通常一
    般之人均不致有所懷疑，而得確信其為真實之程度者，始得
    據為有罪之認定，倘其證明尚未達到此一程度，而有合理之
    懷疑存在、無從為有罪之確信時，自應為無罪之判決，有最
    高法院76年臺上字第4986號判例可資參照。次按刑法第315
    條之1 妨害秘密罪係無故利用工具或設備窺視、竊聽他人非
    公開之活動、言論、談話或身體隱私部位者；及無故以錄音
    、照相、錄影或電磁紀錄竊錄他人非公開之活動、言論、談
    話或身體隱私部位者始成立該罪。又檢察官就被告犯罪事實
    ，應負舉證責任，並指出證明之方法。因此，檢察官對於起
    訴之犯罪事實，應負提出證據及說服之實質舉證責任。倘其
    所提出之證據，不足為被告有罪之積極證明，或其闡明之證
    明方法，無從說服法官以形成被告有罪之心證，基於無罪推
    定之原則，自應為被告無罪判決之諭知，亦有最高法院92年
    臺上字第128 號判例意旨可參。
三、公訴人認被告乙○○有妨害秘密之犯行，無非以上開事實業
    據告訴人甲女指訴綦詳，並有甲女裸照1 張在卷可憑，為其
    主要論據。訊據被告堅詞否認有何妨害秘密犯行，並辯稱：
    甲女知悉伊拍照之事，伊有以相機及手機拍攝，且以手機拍
    攝須處於靜止狀態始可拍攝，伊有經過被害人同意才拍攝，
    拍攝之內容為伊與被害人發生性行為之過程及被害人裸露三
    點之照片等語。
四、查證人即告訴人甲女於本院審理時證稱：與被告交往期間，
    伊與被告發生性行為時被告都要拍照，第一次拍攝約於96年
    11月22或23日晚上7 、8 時許，在某汽車旅館與被告發生性
    行為過程中途，被告突然從包包拿出相機，聲稱要留下美好
    的記憶，且與其交往的女生都有這樣拍攝的習慣，而朝伊上
    半身、下半身拍照，拍攝地點均在伊位於高雄縣鳥松鄉之住
    處及汽車旅館，拍攝時間點是在二人發生性行為中途，被告
    所拍攝之照片中，同時有被告與伊一起的裸照，伊有看過1
    、2 張等語，復有被告於97年7 月11日庭呈其所拍攝之其他
    照片6 張在卷可參（本院卷(一)第19、20頁），並經證人當庭
    指認上開照片係於其與被告交往期間，在其高雄縣鳥松鄉住
    處及汽車旅館所拍攝，觀此照片，其中有被告與證人同時入
    鏡及證人目視鏡頭之照片，足證證人對於被告有攜帶相機拍
    攝其裸照一事應屬知情。再證人既對於被告最初拍攝裸照之
    時間、地點記憶如此清楚，並知道拍攝之內容亦有二人一起
    之裸照，且亦承認曾看過被告所拍攝之部分照片，是縱然證
    人證稱伊當時反對，因相機在被告手上，而無可奈何，被告
    在拍攝裸照時，伊當下有立即反對，但被告不願意放下相機
    云云，顯見證人知悉被告有拍攝之行為，方有表示意見之機
    會，是尚難因此遽認被告係未經證人同意而拍攝證人之裸照
    ，是本案證人於被告拍攝裸照之際，即使未明示同意拍攝，
    亦有默示同意被告拍攝之意，否豈有知悉被告有拍攝裸照及
    二人性行為過程之習慣，仍願意持續與被告發生性行為，而
    未禁止被告拍攝或強制被告刪除拍攝照片之行為。故本案被
    告拍攝證人裸照之行為，證人當場即已知悉，並可認已獲證
    人名是或默示同意，尚不該當刑法第315 條之1 第2 款之以
    照相「竊錄」他人身體隱私部位之構成要件。從而，公訴人
    所舉之證據並無法證明告訴人係在不知情之情況下遭被告拍
    攝裸照。
五、綜上所述，本案經調查後，被告拍攝告訴人裸照之舉，告訴
    人既已知悉，則被告之行為與刑法上妨害秘密之構成要件尚
    有未合。此外，復查無其他積極證據足資認定被告有何妨害
    秘密之犯行，揆諸前開法律規定及判例意旨，既不能證明被
    告此部分之犯罪，即應諭知被告無罪之判決。
據上論斷，應依刑事訴訟法第299 條第1 項前段、第300 條、第
301 條第1 項，刑法第305 條、第41條第1 項，刑法施行法第1
條之1 判決如主文。
本案經檢察官杜妍慧到庭執行職務。
中    華    民    國    97    年    10    月    20    日
                  刑事第六庭    審判長法  官  曾逸誠
                                      法  官  林柏壽
                                      法  官  王靖茹
以上正本，係照原本作成，證明與原本無異。
如不服本判決應於收受本判決後10日內向本院提出上訴書狀，並
應敘述具體理由，如未敘述上訴理由者，應於上訴期間屆滿後20
日內補提理由書狀於本院（均須按他造當事人之人數附繕本）「
切勿逕送上級法院」。
中    華    民    國    97    年    10    月    22    日
                                      書記官  鍾錦祥
附錄本案論罪科刑法條全文
刑法第305條
  以加害生命、身體、自由、名譽、財產之事，恐嚇他人致生危
  於安全者，處2 年以下有期徒刑、拘役或300元以下罰金。


司法院資訊處製作；財團法人民間司法改革基金會備份。
